【裁判字號】    85,台上,565
【裁判日期】    850131
【裁判案由】    偽證等
【裁判全文】
最高法院刑事判決                                八十五年度台上字第五六五號
    上 訴 人  台灣高等法院檢察署檢察官
    被    告  甲○○
              乙○○即曾張送.
右上訴人因被告等偽證等罪案件，不服台灣高等法院中華民國八十四年二月十五日第
二審判決（八十二年度上訴字第六六六七號，起訴案號：台灣台北地方法院檢察署八
十一年度偵字第一○一二六、一一七八一、一六四五三號），提起上訴，本院判決如
左：
    主  文
原判決關於甲○○、張送妹部分撤銷，發回台灣高等法院。
    理  由
本件原判決以公訴意旨略稱，被告甲○○於民國七十八年十二月間，曾陸續借貸新台
幣（下同）二千零七十五萬六千九百元予周明雄（被訴詐欺，已判決無罪確定），周
明雄則交付乙○○簽發台北市第七信用合作社龍安分社為付款人之支票九紙（詳如第
一審判決附表所載）與甲○○為憑，嗣該等支票屆期經提示均不獲兌現，甲○○向周
明雄屢次催討無著，事後發現周明雄所交付之支票，其中票號0000000、00
00000、0000000、0000000、0000000、0000000
、0000000等七張支票未經周明雄背書，恐將來求償無著，乃冒用周明雄之署
押簽名背書，並加蓋「連帶保證人」等字，期以背書人之名義，向周明雄求償，足生
損害於周明雄。又被告乙○○明知其所有支票，供周明雄使用，周明雄並持乃兄周銘
嘉（已經檢察官處分不起訴）之所有權狀，向七信龍安分社辦理貸款，竟於八十一年
偵字第一○一二六號案偵查中，於案情有重要關係事項供前具結，而為虛偽陳述稱：
伊並不認識周銘嘉，而所簽發支票係交予甲○○供合夥做生意之用等語。因認被告甲
○○犯有偽造文書罪嫌（漏引起訴法條）；另被告乙○○涉犯刑法第一百六十八條之
偽證罪嫌云云。惟經審理結果，認為不能證明被告二人犯罪，乃撤銷第一審論處甲○
○罪刑部分之判決，改判諭知甲○○無罪；另乙○○部分，則維持第一審諭知乙○○
無罪之判決，駁回檢察官就此部分在第二審之上訴，固非無見。
惟查，(一)、檢察官起訴之犯罪事實，係指被告甲○○在前述七張支票上偽造周明雄之
簽名背書，並在該七張支票及另兩紙支票（0000000、0000000號，此
兩紙支票周明雄之背書為真正）之周明雄背書上，加蓋偽造「連帶保證人」之印戳等
情，但原判決就「連帶保證人」印戳部分是否甲○○所偽造，則漏未論列，自有理由
不備之違誤。(二)、甲○○辯稱該七紙支票背書係周明雄本人所為，原審乃將其中00
00000、0000000號支票兩紙及證人余德和提供之0000000號支票
（周明雄承認該支票上之背書真正）送請法務部調查局鑑定簽名筆跡是否相同，經該
局以處發技(二)字第八三○八五三九九號「補送鑑定資料通知單」通知，略以應補送
周明雄於七十八、九年前後與送鑑支票相同樣式簽名字跡原件多件，以利鑑定等詞（
見原審卷第一四七頁），乃原審未再設法搜集前述之簽名字跡，補送鑑定，似嫌未盡
調查之能事。(三)、原審自行比對前述支票背書，認為「發現除『周』字之寫法略有改
變以外，餘『明雄』二字之筆跡，不論筆勢、結構、形態均屬相似。」等情，似指送
鑑之背書係周明雄所簽名，惟送鑑之背書果係周明雄所書寫，何以該「周」字筆跡明
顯不符﹖實不能無疑；又證人周雪蓉證謂，周明雄所交付之支票（指0000000
號），其上周某之背書簽名書寫潦草云云，證詞空泛，亦不足以證明該背書確係周明
雄所為，或非甲○○所為，乃原審據此認定「被告甲○○辯稱支票背書非其所偽造，
尚非虛妄。」，似與論理法則有違。(四)、原判決理由（第三段）就乙○○被訴偽證部
分，認定乙○○所辯系爭支票係伊與甲○○合夥經營貸款（錢莊）生意，而提供與甲
○○使用，尚屬信而有徵，並非虛偽陳述；但嗣又謂（原判決理由第四段）周明雄確
有向甲○○借款二千餘萬元，已據其於扣案錄音帶中自白甚詳，並有系爭九紙支票影
本附卷可稽，而其中二張支票且經其背書，亦為其所不否認，而上開支票屆期經甲○
○提示未獲兌現云云，又係認定係周明雄持系爭九紙支票向甲○○借款，究竟該九紙
支票係乙○○交與甲○○簽發使用﹖抑或係周明雄持向甲○○調借現款之用﹖關係該
乙○○之證詞是否為虛偽之陳述，乃原判決就此前後認定不一，自屬理由矛盾之違背
法令。檢察官上訴意旨指摘原判決關於甲○○、乙○○部分為不當，非無理由，應認
有撤銷發回更審之原因。
據上論結，應依刑事訴訟法第三百九十七條、第四百零一條，判決如主文。
中      華      民      國    八十五    年      一      月    三十一    日
                              最高法院刑事第八庭
                                  審判長法官  張  信  雄
                                        法官  張  吉  賓
                                        法官  池  啟  明
                                        法官  陳  宗  鎮
                                        法官  石  木  欽
      右正本證明與原本無異
                                              書  記  官
中      華      民      國    八十五    年      二      月      九      日


司法院資訊處製作；財團法人民間司法改革基金會備份。
